【裁判字號】    88,自,857
【裁判日期】    890503
【裁判案由】    公平交易法
【裁判全文】
臺灣臺北地方法院刑事判決                          八十八年度自字第八五七號
    自  訴  人  丙○○○○工業股份有限公司
    代  表  人  乙○○
    被      告  戊○○
                丁○○  男五十.
                        住台北市○○○路○段一九０巷二六弄十二號七樓
                        身分證.
                甲○○股份有限公司
                        設台北市○○路八十七號十六樓
    右  被  告
    代  表  人  戊○○  住同右.
                        送達代收人  郭明怡律師
    共      同
    選任辯護人  徐小波律師
                張有捷律師
                郭明怡律師
右列被告因公平交易法案件，自訴人提起自訴，本院判決如左：
    主  文
戊○○、台灣甲○○股份有限公司、丁○○均無罪。
    事  實
    理  由
一、自訴意旨如附件自訴狀及追加自訴狀（影本）所載。
二、按犯罪實事應依證據認定之，無證據不得推定其犯罪事實；又犯罪不能證明者，
    應諭知無罪之判決，刑事訴訟法第一百五十四條、第三百零一條第一項定有明文
    。所謂證據，須適於為被告犯罪事實之證明者，始得採為斷罪資料，如未能發現
    相當證據，或證據不足以證明，自不能以推測或擬制之方法，以為裁判基礎。另
    按公平交易法第二十二條規定，事業不得為競爭之目的，而陳述或散布足以損害
    他人營業信譽之不實情事。
三、訊據被告戊○○坦承係甲○○股份有限公司（下稱甲○○公司）負責人，被告丁○○坦承刊載廣告等情，惟均堅決否認有何犯行，被告戊○○辯稱：依甲○○公
    司內部分層授權規定，本件廣告之刊載係由公司農藥部丁○○自行決定刊登，伊
    不直接管理，亦不知情等語；被告丁○○辯稱：經向總公司查證，德國總公司確
    未授權予自訴人所稱之廠商，南投縣政府公文上載明應回收、禁售，但市面上仍
    可見「BASF」之包裝，因連續接到經銷商及農民反應，為了澄清才登了二期廣告
    ，乃為保障農民及社會大眾之利益，並非為競爭之目的，亦無損害他人營業信譽
    之故意等語。
四、自訴人指陳被告等為競爭之目的，於自訴人所涉違反商標法一案偵查尚未終結，
    即製作散發內容不實之傳單，刊載「仿冒獅馬肥料已遭政府取締並撤銷登記證，
    請認明有中文標示獅馬肥料才是真品」等文字，並附載自訴人所進口肥料產品之
    相片及主管機關撤銷自訴人公司肥料登記證之公文，並以上開傳單為底稿，在「
    豐年」半月刊雜誌上連續刊登廣告，圖使消費大眾誤以為自訴人所進口之肥料產
    品因屬仿冒品而遭主管機關取締撤銷肥料登記證，顯然足以損害自訴人公司之營
    業信譽云云；經查：
（一）被告丁○○於本院調查時證稱：本件廣告內容確由伊授意刊登，公司負責人戊○○並不知情等語，而自訴人迄無提出其他積極證據證明被告戊○○對於本件
      廣告之刊登有參與授權之行為，被告戊○○應與本件廣告刊登行為無涉，自訴
      人指稱被告戊○○涉有違反公平交易法之犯行，自屬無據。
（二）次查，依據自訴人所提前開廣告，其上固刊載自訴人所指前開文字，惟於同紙
      廣告上同時將南投縣政府撤銷自訴人公司肥料登記證之公告（即八十七年十一
      月九日八七投府農字第一六四○二二號公告）列在其上，作為其廣告之一部，
      而該公告受文者載明刊登本府公報，即該公告係得刊載於縣府公報廣為週知之
      事項，並無不得刊載之情事，而該公告於廣告內刊載之位置其文號及主旨等項
      尚可辯明，足認觀看該廣告者可以仍得知自訴人公司遭撤銷肥料登記證之緣由
      ，並無誤認之虞，況自訴人公司遭主管機關撤銷肥料登記證一事乃屬事實，此
      部份並無不實可言。
（三）再查，被告丁○○提出南投縣政府八十七年九月二十一日通知自訴人丙○○○○工業股份有限公司之八七投府農務字第一三七八七七號函，該函主旨欄載明
      ：「貴公司申領輸入肥料登記證，違規將肥料代理商登記為製造工廠，並經函
      請依限提出確實文件申請而逾期未辦，已申領之肥料登記證...... 等六張，
      經轉准台灣省政府農林廳轉奉行政院農業委員會核復應依肥料管理規則第十七
      條規定，撤銷上列肥料登記證，請於文到後速將上項肥料登記證繳交本府，以
      便函省農林廳註銷」，其說明欄內第二項並稱：「本案本府八十七、八、五投
      府農務字第一一四九九六號函請貴公司限於八十七年八月二十日前將該批肥料
      收回註明「禁售」字樣並提出確實文件申請，惟貴公司已逾期未提出辦理」，
      自訴人公司既於八十七年九月間業經南投縣政府通知「禁售」，而申請之肥料
      登記證並於八十七年十一月經撤銷，則自訴人公司即不可再販售被公告撤銷之
      肥料商品，自訴人公司與被告甲○○公司即無所謂競爭關係，雖自訴人指陳被
      告丁○○於八十七年二月份即散發傳單云云，惟查前開作為廣告一部之南投縣
      政府公告發文日期係八十七年十一月九日，是前開廣告應在南投縣政府公告後
      所刊登，被告丁○○辯稱因連續接到經銷商及農民反應，為了澄清才登了二期
      廣告，並非為不公平競爭之目的刊登廣告等情，即屬可採，從而被告丁○○所
      為與前開公平交易法之構成要件即有未合。
（四）被告丁○○所刊載之廣告尚難認有違反公交易法第二十二條之規定，又被告戊○○始終堅稱對於刊載之廣告並不知情，自訴人復未提出其他積極證據證明被
      告戊○○有何犯行，從而被告台灣甲○○股份有限公司自無從依同法第三十八
      條之規定處斷，本件不能證明被告等犯罪，依照前開說明，應為被告等無罪之
      諭知。
據上論斷，應依刑事訴訟法第三百四十三條，第三百零一條第一項，判決如主文。
中    華    民    國      八十九    年        五      月      三      日
                                      臺灣臺北地方法院刑事第三庭
                                          法  官  吳淑惠
右正本證明與原本無異
如不服本判決應於送達後十日內向本院提出上訴狀
                                          書記官  林淑卿
中    華    民    國      八十九    年        五      月      十七    日


司法院資訊處製作；財團法人民間司法改革基金會備份。
